【裁判字號】    99,簡上,54
【裁判日期】    990615
【裁判案由】    傷害尊親屬罪
【裁判全文】
臺灣彰化地方法院刑事判決              99年度簡上字第54號
上  訴  人  臺灣彰化地方法院檢察署檢察官
被      告  甲○○
上列上訴人因被告傷害案件，不服本院九十九年度簡字第二０七
號中華民國九十九年二月八日簡易判決（檢察官聲請簡易判決處
刑案號：九十九年度偵字第四號），提起上訴，本院管轄之第二
審合議庭判決如下：
    主  文
原判決撤銷。
甲○○犯傷害直系血親尊親屬罪，處拘役肆拾日，如易科罰金，
以新臺幣壹仟元折算壹日。
    事  實
一、甲○○係丙○○之子，兩人為家庭暴力防治法第三條第三款
    所稱之家庭成員關係，感情並不融洽。甲○○於民國九十八
    年十一月三十日晚上八時許，在彰化縣田中鎮○○里○○街
    七十三號住處內，因家中機車使用問題與其父丙○○發生爭
    執，竟基於傷害之故意，以手抓住丙○○之手腕拉扯，並以
    腳踢擊丙○○之右上腹部、左下腹部及右鼠蹊部等處，致丙○○受有右腕擦傷、右手青紫挫傷、右上腹、左下腹、右鼠
    蹊部紅腫挫傷等傷害。嗣經丙○○報警處理而查悉上情。
二、案經丙○○訴由彰化縣警察局田中分局報請臺灣彰化地方法
    院檢察署檢察官偵查聲請簡易判決處刑。
    理  由
一、按「被告以外之人於審判外之陳述，雖不符前四條之規定，
    而經當事人於審判程序同意作為證據，法院審酌該言詞陳述
    或書面陳述作成時之情況，認為適當者，亦得為證據。當事
    人、代理人或辯護人於法院調查證據時，知有第一百五十九
    條第一項不得為證據之情形，而未於言詞辯論終結前聲明異
    議者，視為有前項之同意。」，刑事訴訟法第一百五十九條
    之五定有明文。本件被告於本院準備程序時，表示對於檢察
    官所提各項證據方法之證據能力並無意見，本院審酌上開各
    該證據均非屬違法取得之證據，復經本院於審判期日就上開
    證據進行調查、辯論，依法均具有證據能力，合先敘明。
二、訊據被告甲○○固坦承於上揭時、地與其父丙○○發生爭執
    並拉扯其父之手部等情，惟矢口否認有何其他傷害犯行，辯
    稱：伊並未以腳踢其父之腹部云云。惟查：（一）被告上開
    以手拉扯丙○○之手部，致丙○○受有右腕擦傷及右手青紫
    挫傷等傷害之行為，業據被告供承確有以手拉扯丙○○之手
    部，核與證人乙○○於本院審理時證稱其兄即被告與其父丙○○確有彼此拉扯等情相符，並有仁和醫院於九十八年十一
    月三十日所出具載明上開傷勢之診斷證明書一份可資佐證。
    （二）被告前揭以腳踢擊丙○○之右上腹部、左下腹部及右
    鼠蹊部等處，致丙○○受有右上腹、左下腹、右鼠蹊部紅腫
    挫傷等傷害之行為，亦據證人丙○○於檢察官偵查中及本院
    審理時迭次證稱確遭被告以腳踢其腹部成傷等情明確，並有
    前揭仁和醫院所出具載明此部分傷勢之診斷證明書一份可稽
    ，參以證人丙○○為被告之親生父親，且係案發當天隨即前
    往醫院驗傷，倘非確有遭其子即被告踢傷之事實，衡情應無
    故意自傷以設詞誣陷被告之理等情，堪信被告確有以腳踢擊
    其父丙○○之腹部成傷之行為。至於證人乙○○雖於本院審
    理時證稱並未看到被告與告訴人何人出手打對方或以腳踢對
    方云云，惟此或係因證人乙○○並未全程注意被告與告訴人
    之爭執拉扯過程，或係面對親人間爭訟所為避重就輕之詞，
    其此部分證詞，自難遽採。（三）末查依上開診斷證明書雖
    另記載告訴人受有頭部外傷、頭皮腫脹之傷害，然此部分經
    證人丙○○於本院審理時明確證稱該部分係因其走出門口時
    不慎後仰跌倒所致，而該次跌倒與被告無關，堪認前開告訴
    人頭部受傷部分非屬被告傷害行為所致。（四）綜上所述，
    被告否認以腳踢擊其父盧瑞星之腹部云云，要無足取，其前
    開傷害罪行，堪以認定。
三、核被告所為，係犯刑法第二百八十條、第二百七十七條第一
    項之傷害直系血親尊親屬罪。按家庭暴力防治法所稱家庭暴
    力，係指家庭成員間實施身體或精神上不法侵害之行為；又
    家庭暴力罪，乃指家庭成員間故意實施家庭暴力行為而成立
    其他法律所規定之犯罪，家庭暴力防治法第二條第一、二款
    分別規定甚明。查本件被告甲○○為告訴人丙○○之子，為
    家庭暴力防治法第三條第三款所定直系血親之家庭成員關係
    ，是被告甲○○對其直系血親尊親屬丙○○實施傷害之家庭
    暴力行為，係屬家庭暴力防治法第二條第二款之家庭暴力罪
    ，惟因家庭暴力防治法對於家庭暴力罪並無科處刑罰之規定
    ，是本件僅論以上開刑法所定之傷害直系血親尊親屬罪行，
    併此補明。
四、原審判決引據事證對於被告論罪科刑，固非無見，惟查原判
    決就告訴人受傷部位，認定之範圍除右腕擦傷、右手青紫挫
    傷、右上腹、左下腹、右鼠蹊部紅腫挫傷等傷害外，另兼及
    頭部外傷、頭皮腫脹之傷害，所認定之犯罪事實尚有未洽，
    且本件被告既係以手拉扯告訴人之手部，並以腳踢擊告訴人
    之腹部，堪信被告確有傷害之直接故意無訛，原審判決引用
    聲請簡易判決處刑書關於證據部分之記載認係未必故意，亦
    有未合，檢察官依告訴人所請求認原判決量刑過輕而提起本
    件上訴，雖無理由，然原審判決既有上開可議之處，自應由
    本院將原判決予以撤銷改判。爰審酌被告僅因家庭細故爭執
    ，即以拉扯手部及腳踢腹部之方式傷害年事已高之父親即告
    訴人丙○○，致告訴人受有前揭傷勢，所為殊值非議，兼衡
    被告之品行、智識程度、生活狀況、犯罪所生之危害及犯後
    態度等一切情狀，量處如主文所示之刑，並諭知易科罰金之
    折算標準，以示懲儆。
據上論斷，應依刑事訴訟法第四百五十五條之一第一項、第三項
、第三百六十九條第一項前段、第三百六十四條、第二百九十九
條第一項前段，刑法第二百八十條、第二百七十七條第一項、第
四十一條第一項前段，刑法施行法第一條之一，判決如主文。
本案經林于人檢察官到庭執行職務
中    華    民    國    99    年    6    月    15     日
                  臺灣彰化地方法院刑事第三庭
                      審判長法官  李  進  清
                            法官  洪  志  賢
                            法官  唐  中  興
以上正本證明與原本無異。
不得上訴。
中    華    民    國    99    年    6     月    15    日
                      書  記  官  蘇  美  苓
附錄本案論罪科刑法條全文：
中華民國刑法第280條
（傷害直系血親尊親屬罪）
對於直系血親尊親屬，犯第 277 條或第 278 條之罪者，加重其
刑至二分之一。
中華民國刑法第277條
（普通傷害罪）
傷害人之身體或健康者，處 3 年以下有期徒刑、拘役或 1 千元
以下罰金。
犯前項之罪因而致人於死者，處無期徒刑或 7 年以上有期徒刑
；致重傷者，處 3 年以上 10 年以下有期徒刑。

司法院資訊處製作；財團法人民間司法改革基金會備份。
